【裁判字號】    88,簡上,87
【裁判日期】    890801
【裁判案由】    返還定金
【裁判全文】
臺灣花蓮地方法院民事判決  八十八年簡上字第八十七號
    上  訴  人  甲○
    訴訟代理人  丙○○
    被上訴人    乙○○
右當事人間返還定金事件，上訴人對於本院花蓮簡易庭八十八年十月二十八日（八十
八年度花簡字第二二四號）第一審判決，提起上訴，本院判決如左：
    主      文
上訴駁回。
第二審訴訟費用由上訴人負擔。
    事      實
壹、上訴人方面
一、聲明：
    原判決廢棄，被上訴人應給付上訴人新台幣（以下同）二十萬元。
二、陳述：除與原審判決記載相同者予以引用外，補稱：
  (一)本件房屋買賣總價為三百萬元；對方寫收據時，證人劉漢陽不在場（見二審卷第
    二四頁）。
  (二)二十萬元是給定金，應該退還給我。單純是定金，與清償債務無關（見二審卷第
    三七、三八頁）。廿萬元是定金，對方沒有還我。我主張買賣契約成立，但是對
    方沒有履行，所以我要解約（見二審卷第六０頁）。
三、證據：除援用原審所提證據外，補充：（無）
貳、被上訴人方面：
一、聲明：
    上訴駁回。第二審訴訟費用由上訴人負擔。
二、陳述：除與原審判決記載相同者予以引用外，補稱：
    對方沒有依契約履行。也沒有依約償還貸款。我主張定金應該沒收。（見二審卷
    第六一頁）
三、證據：除援用原審所提證據外，補充：（無）
    理      由
一、爭執要旨：雙方買賣契約是否具備買賣之要件？被上訴人或上訴人有無違約之情
    形？
    上訴人主張：
        雙方就被上訴人所有門牌號碼為花蓮縣壽豐鄉○○○街八六號房屋一棟，訂
    立買賣契約，約定買賣價金為三百萬元，上訴人並已交付二十萬元；但被上訴人
    並未依約履行，上訴人解除契約，訴請返還價金。本件買賣與訴外人葉金水（上
    訴人之小舅子）是否積欠被上訴人債務無關。
    被上訴人主張：
        自認收受二十萬元，但是此筆金錢並非買賣價金。實係當初與上訴人、葉金
    水協議，因葉君積欠被上訴人二百八十萬元，遂由上訴人及葉君共同清償該筆債
    務、被上訴人代繳登記費、代書費與稅金，再由被上訴人將上述房屋過戶予上訴
    人。但上訴人並未能清償全部債務，被上訴人即無過戶義務，上訴人亦不得解約
    請求返還價金。
二、上訴人主張被上訴人收受二十萬元一事，此為對方所自認（見原審卷第四一頁正
    面），應認為真正。至於該筆款項性質，上訴人主張係支付買賣價金，被上訴人
    則辯稱該筆款項係上訴人代替他人清償債務。按，當事人主張有利於己之事實者
    ，就其事實有舉證之責任，民事訴訟法第二百七十七條定有明文。經查：
    (1)民法第三百四十五條規定，稱買賣者，謂當事人約定一方移轉財產權於他方，
      他方支付價金之契約（第一項）。當事人就標的物及其價金互相同意時，買賣
      契約即為成立（第二項）。
    (2)依據上訴人所提出之收據影本二紙（見一審卷第八、九頁），載明「茲收到甲
      ○先生購屋訂金．．．」、「屋址（花蓮縣壽豐鄉○○○○街八六號」，自文
      義而言，係針對買賣事項所出具收據。原審固依代書劉漢陽之證詞（見一審卷
      第一百頁正反面）認定該筆金錢係清償債務；但劉君同時說明，不清楚上訴人
      交付被上訴人之金錢數額，對於收據亦無印象，則劉君所指金錢是否即係本件
      金錢，仍有疑問。然而，右述收據並未記載買賣價金之總數；從而，本件買賣
      契約是否成立即成為先決問題。
    (3)上訴人於二審主張買賣價金為三百萬元（見二審卷第二四頁），但是並未提出
      任何證據以證明之。經本院將該次筆錄影本送達被上訴人；被上訴人於八十九
      年七月十八日辯論時，仍主張該筆價款並非買賣價款，致無從發生民事訴訟法
      第二百八十條第三項之擬制自認效力。上訴人既未能證明買賣價金係三百萬元
      ，依據首揭說明，買賣契約尚未成立。
    本件買賣因價金尚未約定，契約並未有效成立，則上訴人並無解除權可言。
三、從而，上訴人主張解除契約後返還請求權（並非主張不當得利返還請求權），訴
    請被上訴人給付二十萬元，於法不合，為無理由，應予駁回；原審所為上訴人敗
    訴判決，合於法律規定，上訴意旨認為原判決不當，聲請廢棄改判，為無理由，
    應予駁回。
四、據上論結，本件上訴為無理由，依民事訴訟法第四百三十六條之一第三項、第四
    百四十九條第一項、第七十八條，判決如主文。
中      華      民      國    八十九    年      八      月      一      日
                                  臺灣花蓮地方法院民事庭
~B審判長法官  賴淳良
~B法      官  林麗玉
~B法      官  吳燁山
右正本證明與原本相符。
不得上訴第三審（參見民事訴訟法第四百三十六條之二、第四百六十六條）
~B法院書記官  連玫馨
中      華      民      國    八十九    年      八      月      二      日


司法院資訊處製作；財團法人民間司法改革基金會備份。
